【裁判字號】    97,易,1541
【裁判日期】    971226
【裁判案由】    違反毒品危害防制條例
【裁判全文】
臺灣彰化地方法院刑事判決              97年度易字第1541號
公  訴  人  臺灣彰化地方法院檢察署檢察官
被      告  甲○○
上列被告因違反毒品危害防制條例案件，經檢察官提起公訴（97
年度毒偵字第2643號），本院判決如下：
    主  文
甲○○施用第二級毒品，累犯，處有期徒刑柒月。扣案之玻璃吸
食器壹個沒收。扣案之甲基安非他命壹包（驗餘淨重零點零陸陸
零公克），沒收銷燬之。
    犯罪事實
一、甲○○前於民國94年間，因竊盜案件，經臺灣南投地方法院
    以94年度易字第325 號，判處有期徒刑7 月確定；又於同年
    間，因施用毒品案件，經臺灣雲林地方法院以94年度六簡字
    第466 號，判處有期徒刑4 月確定，嗣經臺灣雲林地方法院
    以95年度聲字第385 號裁定定其應執行之刑為有期徒刑9 月
    確定，入監執行後，甫於96年1 月15日縮刑期滿執行完畢。
    其另於90年間，因施用毒品案件，經臺灣臺南地方法院以90
    年度毒聲字第1197號裁定，送觀察勒戒後，認無繼續施用毒
    品之傾向，於90年11月19日執行完畢釋放。詎其於觀察勒戒
    執行完畢釋放後5 年內之94年間，即再因前開施用第二級毒
    品案件，經臺灣雲林地方法院以94年度六簡字第466 號，判
    處有期徒刑4 月確定後，仍不知悔改，復基於施用第二級毒
    品甲基安非他命之犯意，於97年6 月17日晚上11時許，在雲
    林縣林內鄉○○○道路旁，以將甲基安非他命置於其所有之
    玻璃吸食器內燒烤吸食煙霧之方式，施用第二級毒品甲基安
    非他命1 次。嗣於97年6 月19日凌晨2 時10分許，因另案涉
    嫌竊盜案件，經警在彰化縣二水鄉○○村○○路○ 段16號前
    查獲，當場在其等所駕駛自小客車內查扣其所有，供其於前
    開時、地施用甲基安非他命所用之玻璃吸食器1 個，及其於
    前開時、地施用後剩餘之甲基安非他命1 包（淨重0.0660公
    克）。且經警對其採尿送驗後，呈甲基安非他命陽性反應，
    而查獲上情。
二、案經彰化縣警察局田中分局報告臺灣彰化地方法院檢察署檢
    察官偵查起訴。
    理    由
一、訊據被告甲○○對於上揭犯罪事實均坦承不諱，且其於97年
    6 月19日為警採集之尿液，送詮昕科技股份有限公司及中山
    醫學大學附設醫院檢驗科藥物檢測中心檢驗結果，均呈甲基
    安非他命、安非他命陽性反應，此有彰化縣警察局田中分局
    97年6 月19日委託檢驗尿液代號與真實姓名對照認證單、詮
    昕科技股份有限公司97年7 月2 日報告編號：00000000號濫
    用藥物尿液檢驗報告、中山醫學大學附設醫院檢驗科藥物檢
    測中心尿液檢驗複驗報告各1 紙在卷可稽（見毒偵卷第12頁
    、第50頁、第63頁）；又查扣之白色顆粒1 包，經送憲兵司
    令部刑事鑑識中心鑑定結果，均檢出甲基安非他命成分，驗
    餘淨重0.0660公克，此有該中心97年8 月8 日憲直刑鑑字第
    0970001125號鑑定書1 紙在卷可參（見偵卷第64頁），是尚
    有甲基安非他命1 包及玻璃吸食器1 個扣案可資佐證，足徵
    被告所為不利於己之自白核與事實相符。
二、按毒品危害防制條例於92年7 月9 日修正公布，自93年1 月
    9 日施行，其中第20條、第23將施用毒品之刑事處遇程序，
    區分為「初犯」及「五年內再犯」、「五年後再犯」。依其
    立法理由之說明：「初犯」，經觀察、勒戒或強制戒治後，
    應為不起訴處分或不付審理之裁定；經觀察、勒戒或強制戒
    治執行完畢釋放後，「五年內再犯」者，因其再犯率甚高，
    原實施之觀察、勒戒及強制戒治既已無法收其實效，爰依法
    追訴或裁定交付審理。至於經觀察、勒戒或強制戒治執行完
    畢釋放後，「五年後再犯」者，前所實施之觀察、勒戒或強
    制戒治已足以遮斷其施用毒品之毒癮，為期自新及協助其斷
    除毒癮，仍適用「初犯」規定，先經觀察、勒戒或強制戒治
    之程序。從而依修正後之規定，僅限於「初犯」及「五年後
    再犯」二種情形，始應先經觀察、勒戒或強制戒治程序。倘
    被告於五年內已再犯，經依法追訴處罰，縱其第三次（或第
    三次以上）再度施用毒品之時間，在初犯經觀察、勒戒或強
    制戒治執行完畢釋放五年以後，已不合於「五年後再犯」之
    規定，且因已於「五年內再犯」，顯見其再犯率甚高，原實
    施觀察、勒戒或強制戒治，已無法收其實效，即應依該條例
    第10條處罰（最高法院95年度第7 次刑事庭會議決議）。查
    本件被告前曾因施用毒品案件，經執行觀察勒戒，於90年11
    月19日執行完畢釋放。惟其於5 年內之94年間，即再因施用
    第二級毒品案件，經臺灣雲林地方法院以94年度六簡字第46
    6 號，判處有期徒刑4 月確定等情，有臺灣高等法院被告前
    案紀錄表存卷可參，而被告本案前開施用第二級毒品甲基安
    非他命之犯行，雖係在前次觀察勒戒執行完畢5 年後所犯，
    惟被告於上開觀察勒戒執行完畢5 年內，曾再犯施用毒品之
    罪經法院宣示判決並確定，已詳述如前，顯見其並非於觀察
    勒戒執行完畢後5 年內均無任何施用毒品之犯行，且其既已
    於觀察勒戒執行完畢5 年內再犯施用毒品之罪，已符合毒品
    危害防制條第23條第2 項所定之追訴要件，揆諸前開毒品危
    害防制條例條文及說明，被告所為本件施用第二級毒品甲基
    安非他命之犯行，即無「初犯」規定之適用，自毋須再重新
    施予觀察、勒戒或強制戒制之處遇程序，而應直接訴追處罰
    。從而，被告所犯本案毒品危害防制條例第10條第2 項施用
    第二級毒品罪，事證明確，其犯行洵堪認定，應予依法論科
    。
三、按甲基安非他命係毒品危害防制條例所定之第二級毒品，不
    得非法施用。查被告前因施用毒品案件，經觀察勒戒執行完
    畢後，復於5 年內因施用第二級毒品案件經論罪科刑確定，
    其於本案再為施用第二級毒品甲基安非他命，核其所為，係
    犯毒品危害防制條例第10條第2 項之施用第二級毒品罪。其
    為供施用第二級毒品而持有該級毒品之低度行為，應為施用
    之高度行為所吸收，不另論罪。再被告前於94年間，因竊盜
    案件，經臺灣南投地方法院以94年度易字第325 號，判處有
    期徒刑7 月確定；又於同年間，因施用毒品案件，經臺灣雲
    林地方法院以94年度六簡字第466 號，判處有期徒刑4 月確
    定，嗣經臺灣雲林地方法院以95年度聲字第385 號裁定定其
    應執行之刑為有期徒刑9 月確定，入監執行後，甫於96年 1
    月15日縮刑期滿執行完畢等情，有臺灣高等法院被告前案紀
    錄表存卷可參，被告前受有期徒刑執行完畢，於5 年以內故
    意再犯本件有期徒刑以上之罪，為累犯，應依刑法第47條第
    1 項之規定加重其刑。爰審酌被告曾因施用毒品經送觀察、
    勒戒及刑罰矯治，而仍未知警惕又再犯本案之罪，足見其雖
    經觀察、勒戒之治療程序及刑事處罰，仍未能徹底袪除施用
    毒品遠離毒害，顯未能善體國家設置觀察、勒戒機構，協助
    毒品施用者戒除毒害之良法美意，惟念及施用毒品本質上係
    戕害自身健康之行為，尚未嚴重破壞社會秩序或侵害他人權
    益，及其施用毒品之犯罪動機、目的、所生危害及犯罪後坦
    承犯行態度尚屬良好等一切情狀，量處如主文所示之刑示懲
    。扣案之甲基安非他命1 包（驗餘淨重0.0660公克），係屬
    毒品危害防制條例第2 條第2 項第2 款所規範之第二級毒品
    ，且為供被告於前開時、地施用後剩餘之甲基安非他命，業
    據被告自承在卷，爰依毒品危害防制條例第18條第1 項前段
    之規定，宣告沒收銷燬之；又扣案之玻璃吸食器1 個，係屬
    被告所有，供其犯前揭施用第二級毒品甲基安非他命所用之
    物，亦據被告供承在卷，爰依刑法第38條第1 項第2 款之規
    定，併予宣告沒收。
據上論斷，應依刑事訴訟法第299 條第1 項前段，毒品危害防制
條例第10條第2 項、第18條第1 項前段，刑法第11條、第47條第
1 項、第38條第1 項第2 款，判決如主文。
本案經檢察官王元郁到庭執行職務。
中    華    民    國    97    年    12    月    26    日
                刑事第八庭    法   官   簡婉倫
以上正本證明與原本無異。
如不服本判決應於收受判決後10日內向本院提出上訴書狀，並應
敘述具體理由，其未敘述上訴理由者，應於上訴期間屆滿後20日
內向本院補提理由書（均須按他造當事人之人數附繕本）「切勿
逕送上級法院」。
中    華    民    國    97    年    12    月    26    日
                               書記官  林盛輝
附錄論罪科刑法條：
毒品危害防制條例第10條第2項
施用第二級毒品者，處 3 年以下有期徒刑。


司法院資訊處製作；財團法人民間司法改革基金會備份。
